臺灣花蓮地方法院刑事判決　　　　　　　　　　　　　　九十三年度訴字第三三號
　　公　訴　人　臺灣花蓮地方法院檢察署檢察官
　　被　　　告　丙○○
　　選任辯護人　廖學忠律師
右列被告因強盜案件，經檢察官提起公訴（九十二年度偵字第二四三九號），本院判
決如左︰
    主  文
丙○○意圖為自己不法之所有，攜帶兇器，以強暴至使不能抗拒，而使他人交付其物
，未遂，處有期徒刑貳年陸月。
    事  實
一、丙○○於民國九十二年九月七日中午某時許，在不詳地點與友人一起飲用米酒四
    瓶，又於當天晚上，在不詳地點與該名友人一起飲用米酒五瓶，直至翌日零時許
    ，因飲酒致其知覺理會作用能力較常人為低，已陷於精神耗弱之程度，竟意圖為
    自己不法之所有，前往花蓮縣鳳林鎮○○路與公正街口甲○○所擺放之烤肉攤位
    上，以其左手臂自後方勒住甲○○之頸部，其右手隨手拿起該攤位上的切肉刀乙
    把朝向甲○○，以此強暴方式至使甲○○不能抗拒，並喝令甲○○拿出錢來，甲
    ○○於掙扎中，遭丙○○持刀割傷右手臂（長約三公分），適甲○○之夫蔡崇增
    見狀後，用烤肉夾擊打丙○○持刀的右手，丙○○因而鬆手，並轉身逃跑而未遂
    ，嗣員警到場處理時，丙○○因酒醉仍在現場徘徊而未離去現場。
二、案經蔡崇增訴由花蓮縣警察局鳳林分局報告臺灣花蓮地方法院檢察署檢察官偵查
    起訴。
    理  由
一、被告丙○○於前開時間、地點，持刀並以手勒住被害人甲○○之頸部，喝令被害
    人拿出錢來之事實，業據被告迭於警詢、偵查及本院訊問時均坦承不諱，核與被
    害人甲○○於警詢及本院九十三年五月十八日審理期日到庭具結證述被害情節相
    符，並據證人即告訴人蔡崇增及證人蔡輝郎於警詢證述明確，又有扣案之切肉刀
    可證，此外，被害人因而受有右手臂割傷乙節，此有照片及診斷證明書乙紙附卷
    可稽。是被告之自白核與事實相符，應可以採信。則上開事實，堪以認定。另被
    告於行為時，業因酒醉而陷於精神耗弱乙節，業據被告供承在卷，核與證人蔡輝
    郎於警詢證述：案發當時看被告好像喝醉，精神恍惚等語，以及證人即被害人甲
    ○○於前開審理期日證稱：被告當時的精神狀況不是很好，外觀看起來，不是很
    正常的感覺等語之情節一致，是被告及辯護人稱：案發當時，被告已酒醉，其精
    神狀況已陷於精神耗弱等語，應可採信。綜上，本件事證已臻明確，被告犯行堪
    以認定，應予依法論科。
二、按刑法強盜罪之成立，係指以達於使人不能抗拒程度之強暴、脅迫等方法，強取
    他人之物而言。至於行為人所實施之強暴、脅迫等手段，是否已達於使人不能抗
    拒之程度，應就社會一般通念，在客觀上是否足以抑制被害人之意思自由為斷（
    最高法院七十一年台上字第一○四○號、八十一年台上字第八六七號判決參照）
    。查本案發當時，被告丙○○以其左手臂自後方勒住被害人甲○○之頸部，且以
    其右手持扣案之切肉刀，喝令被害人交付金錢，並以此強暴方式，致使被害人受
    有前揭傷害，依社會一般通念，其所為客觀上已達於抑制被害人之自由意思，至
    被害人不能抗拒之程度無訛。又刑法第三百二十一條第一項第三款之攜帶兇器竊
    盜罪，係以行為人攜帶兇器竊盜為其加重條件，此所謂兇器，其種類並無限制，
    凡客觀上足對人之生命、身體、安全構成威脅，具有危險性之兇器均屬之，且祇
    須行竊時攜帶此種具有危險性之兇器為已足，並不以攜帶之初有行兇之意圖，或
    行為人所有為必要，若在被害人處持被害人所有之兇器為之，亦屬攜帶兇器，經
    查扣案之切肉刀係由金屬打造，質地堅硬，且刀鋒甚為銳利，足以殺傷人生命、
    身體之器械，乃屬具有危險性之兇器甚明。故被告以手勒住被害人頸部，並持刀
    脅迫被害人交付金錢，被害人於掙扎中受傷，但因證人蔡崇增以烤肉夾擊打被告
    右手而使被告鬆手，致未得逞，核其所為，係犯刑法第三百三十條第二項、第一
    項之加重強盜未遂罪。又被告已著手強盜行為之實施，未生取得財物之結果，為
    未遂犯，爰依刑法第二十六條前段規定，按既遂犯之刑減輕之。再查，被告於案
    發當日中午起至晚間止，一直飲酒乙節，為被告供承在卷，且依前所述，被告犯
    案當時之精神狀態應為精神耗弱，而未達心神喪失之程度，堪認被告行為時之知
    覺理會作用能力顯較一般人為低，其為精神耗弱之人，應依刑法第十九條第二項
    之規定遞減輕其刑。爰審酌被告素行非佳，此有臺灣高等法院被告全國前案紀錄
    表乙份附卷可參，其正值青年，卻不思正途賺取所需，竟犯本件攜帶兇器強取被
    害人財物之犯行，並傷害人身，且未與被害人達成和解，其對於社會治安之危害
    甚大，本應從重處罰，惟念被告係因飲酒酒醉之影響，且坦承犯行，已向被害人
    當庭表示歉意，並知所悔悟，犯罪後態度良好等一切情狀，量處如主文所示之刑
    。至扣案之切肉刀乙把，雖係供被告犯罪所用之物，但係被害人甲○○所有，而
    非被告所有等情，業據被告供承在卷，並有證人甲○○證述明確，自毋庸併予宣
    告沒收，附此敘明。
據上論斷，應依刑事訴訟法第二百九十九條第一項前段，刑法第三百三十條第二項、
第一項、第二十六條前段、第十九條第二項，判決如主文。
本案經檢察官乙○○到庭執行職務。
中      華      民      國        九十三      年    六    月     四     日
                                  臺灣花蓮地方法院刑事庭第三庭
                                      審判長法官  鄭培麗
                                      法      官  陳雅敏
                                      法      官  饒金鳳
右正本證明與原本無異。
如對本判決不服，應於送達後十日內，向本院提出上訴狀。（應抄附繕本）告訴人或
被害人如對於本判決不服者，應具備理由請求檢察官上訴，其上訴期間之計算係以檢
察官收受判決正本之日期為準。
法院書記官
中      華      民      國        九十三      年    六    月     四     日
附錄本案論罪科刑之法律條文：
刑法第三百三十條：
犯強盜罪而有第三百二十一條第一項各款情形之一者，處七年以上有期徒刑。
前項之未遂犯罰之。
